【裁判字號】    96,小上,5
【裁判日期】    971031
【裁判案由】    清償借款
【裁判全文】
臺灣宜蘭地方法院民事判決               96年度小上字第5號
上  訴  人  渣打國際商業銀行股份有限公司
法定代理人  丙○○
訴訟代理人  丁○○
            戊○○
            乙○○
被上訴人    甲○○
                        基隆市○○區○○街207巷40之3號
上列當事人間請求清償借款事件，上訴人對於本院96年度羅小字
第51號第一審判決，提起上訴，本院於97年10月20日言詞辯論終
結，判決如下：
    主  文
原判決廢棄。
被上訴人應給付上訴人新台幣陸萬陸仟伍佰玖拾伍元，及其中新
台幣陸萬壹仟伍佰肆拾玖元自民國九十五年九月二十五日起至清
償日止，按週年利百之十九點八九二五計算之利息，暨自民國九
十五年九月二十五日至清償日止，按月繳納新台幣伍佰元之違約
金。
第一審訴訟費用新台幣壹仟元及第二審訴訟費用新台幣壹仟伍佰
元均由被上訴人負擔。
    事  實  及  理  由
甲、程序方面：
一、本件上訴人原為新竹國際商業銀行股份有限公司（下稱新竹
    商銀），其後更名為渣打國際商業銀行股份有限公司（下稱
    渣打商銀），而渣打商銀之法定代理人原為吳志偉，嗣變更
    為丙○○，上訴人依法聲明承受訴訟，於法有據，應予准許
    ，先此敘明。
二、按對於小額程序之第一審裁判之上訴，非以其違背法令為理
    由，不得為之，民事訴訟法第436條之24第2項定有明文。所
    謂判決違背法令係指判決不適用法規或適用不當者而言。且
    依同法第436條之25規定，上訴狀內應記載上訴理由，並表
    明原判決所違背之法令及其具體內容，以及依訴訟資料可認
    為原判決有違背法令之具體事實。查上訴人於上訴狀業已表
    明：原審並未查明上訴人與被上訴人及特約商店間之消費借
    貸關係，而逕以依分期付款同意書所載授權總金額72,520元
    係匯給階梯-宜蘭會員中心，並非匯至被上訴人帳戶為由判
    決上訴人敗訴，顯係違背法令之判決等語，且上訴人於原審
    已表明係依信用卡關係為本件之請求，而非單純本於消費借
    貸之法律關係為請求，惟原審遽予認定兩造之法律關係屬消
    費借貸關係，而上訴人將被上訴人名義之分期付款同意書所
    載授權款項匯給階梯-宜蘭會員中心，並非匯至被上訴人帳
    戶，即認上訴人未能證明確有將被上訴人借貸金錢交付被上
    訴人，而為上訴人敗訴之判決，於法尚有不符，上訴人提起
    本件上訴，核與上開規定尚無不合，應認為合法。
乙、實體部分：
一、上訴人起訴主張：被上訴人於民國94年10月間向上訴人申請
    辦理信用卡，與上訴人訂立信用卡申請書及約定條款乙紙，
    依上開約定，被上訴人同意依上訴人寄送之信用卡消費對帳
    單，所指定日期方式繳付帳款與上訴人，若逾期未繳則按週
    年利率19.8925%（即日息萬分之5.45）計付利息，並依逾期
    未繳清金額按月另行計付違約金。上訴人違約金收取標準者
    為：逾期未繳清金額新台幣（以下同）1,000元（含）以下
    者，不收取；逾期未繳清金額1,001至10,000元者，收取100
    元；逾期未繳清金額10,001至30,000元者，收取200元；逾
    期未繳清金額30,001至60,000元，收取350元；逾期未繳清
    金額60,001至90,000元者，收取500元；逾期未繳清金額90,
    001以上者，收取800元。被上訴人至95年9月24日止，計有
    預借現金、消費款總額61,549元，逾期（循環）5,046元，
    手續費0元，年費0元等，合計為66,595元之帳款未依約繳付
    ，依約定條款第22條之約定，被上訴人即應一次全數清償，
    惟屢經催討，被上訴仍置之不理，爰基於信用卞契約之法律
    關係，請求判命被上訴人給付上訴人66,595元，及其中61,
    549元自95年9月25日起至清償日止，按週年利率19.8925%（
    即日息萬分之5.45）計算之利息，並自95年9 月25日起至清
    償日止，按月繳納500元之違約金等語。
二、被上訴人則以：被上訴人當初係因工作之階梯股份有限公司
    （以下稱階梯公司）要求被上訴人新進人員須先受訓1個月
    ，受訓期間並須簽立信用卡申請書，被上訴人為找到工作乃
    簽立信用卡申請書。嗣被上訴人自94年10月中旬受訓2個星
    期後，即因志向不合而於94年10月底離開階梯公司，離開前
    即要求訴外人即階梯公司之林慧芳銷燬被上訴人簽立信用卡
    申請書，被上訴人直至上訴人起訴後始知遭林慧芳誆稱已銷
    燬被上訴人名義之信用卡申請書。被上訴人始終未曾領取上
    訴人核發之信用卡，更未曾持卡消費，上訴人亦從未與伊聯
    絡確認辦卡事實等語，資為抗辯。
三、原審審理結果，認兩造間乃為消費借貸關係，上訴人並未證
    明確曾將款項交付予被上訴人，而為上訴人敗訴之判決。上
    訴人不服提起上訴，而為上訴聲明如本判決主文所示；被上
    訴人則為答辯聲明：駁回上訴。
四、本件上訴人之主張，業據其提出與所述相符之信用卡申請書
    、分期付款同意書、信用卡帳單明細表等為證。被上訴人雖
    以前詞置辯，惟被上訴人已自認前開信用卡申請書、分期付
    款同意書上之簽名為真正，依民事訴訟法第385條第1項之規
    定，自應認該等書證屬實。而查，上述分期付款同意書載明
    ：「本人同意下列事項：...2. 本人同意按此同意書上所載
    之金額與繳款方式，授權新竹國際商業銀行由本人信用卡帳
    戶一次支（墊）付消費款予特約商店，並由本人信用卡帳戶
    分期繳付消費帳款予新竹國際商銀。... 本人同意申請新竹
    國際商業銀行分期付款，且已確認訂購之商品金額無誤。」
    ，於同一文件商家銀行授權資料欄並填寫為「階梯-宜蘭會
    員中心」，足認被上訴人於簽認該文件時，已同意新竹商銀
    即上訴人將被上訴人對於階梯公司之消費額由被上訴人之信
    用卡帳戶支付或墊付予階梯公司，而由被上訴人分期繳付該
    等消費款項予上訴人，被上訴人自不得委為不知。被上訴人
    雖復以並未曾領取上訴人核發之信用卡更未曾持卡消費云云
    置辯，惟上訴人主張本件為虛擬卡，並不會發給申請人實體
    卡等情，此與被上訴人於簽認之信用卡申請資料上「請您簽
    名並同意以下聲明欄」之「九、本人□同意□不同意貴行主
    動寄發實體信用卡。」項下，勾選「不同意」之情形相核，
    亦足見被上訴人於申請時已知依系爭信用卡契約之約定並不
    會發給實體信用卡，乃以直接於被上訴人信用卡帳戶支付或
    墊付方式為消費。故被上訴人上開抗辯，均不足取，應認上
    訴人之主張為真實。
五、綜上所述，上訴人本於兩造間信用卡契約之法律關係，請求
    被上訴人給付如其訴之聲明所示之信用卡消費款、利息及違
    約金，為有理由，應予准許。原審判決逕以上訴人依消費借
    貸之法律關係請求為無理由而駁回其訴，然未敘及何以不採
    上訴人本於信用卡契約之法律關係所為請求之理由，判決理
    由已有不備；且縱認兩造間乃成立消費借貸關係，然消費借
    貸關係所為給付並不限於將款項直接交付予借款人，如交付
    予借款人指定之人，亦應認定已成立消費借貸關係。本件依
    前開被上訴人所簽署之分期付款同意書所示，被上訴人已同
    意上訴人將消費款支付或墊付予階梯公司，已如前述，則顯
    不得以上訴人未交付款項予被上訴人而認消費借貸之關係不
    成立。是原審為上訴人敗訴之判決，尚有未洽。上訴意旨指
    摘原判決不當，求予廢棄改判，為有理由。爰由本院予以廢
    棄改判如主文所示。
六、據上論結，本件上訴為有理由，依民事訴訟法第436條之1第
    3項、第450條、第78條、第463條判決如主文。
中    華    民    國    97    年    10    月    31    日
                  臺灣宜蘭地方法院民事庭
                      審判長法  官 楊麗秋
                            法  官 林俊廷
                            法  官 張軒豪
正本與原本無異。
本件不得上訴。
中    華    民    國    97    年    11    月    3     日
                            書記官 詹玉惠


司法院資訊處製作；財團法人民間司法改革基金會備份。
